---
title: "Tarea 10: Bootstrap Paramétrico"
author: "Rodrigo Alan García Pérez"
date: "2024-11-12"
output: pdf_document
---

# Bootstrap paramétrico

Sean $X_1, \dots, X_n \sim N(\mu, 1)$. Sea $\theta = e^{\mu}$, simula una muestra de $n=100$ observaciones usando $\mu = 5$.

-   Usa el método delta para calcular $ee$ de $\hat{\theta}$ y crea un intervalo del 95% de confianza para $\hat{\theta}$. Pista: $ee(\hat{\mu}) = \frac{1}{\sqrt{n}}$

```{r}
# Generar la muestra 
set.seed(123)
n <- 100 
mu <- 5 
muestra <- rnorm(n, mean = mu, sd = 1)

# Estimacion de theta 
mu_hat <- mean(muestra)
theta_hat <- exp(mu_hat)

# Metodo delta 
se_mu_hat <- 1 / sqrt(n) # error estandar de mu gorro 
se_theta_hat <- theta_hat * se_mu_hat #g'(mu) * EE(mu) = Error estándar de theta_hat

# Calcular el intervalo de confianza del 95%
ci_delta <- round( c(theta_hat - 1.96 * se_theta_hat, theta_hat + 1.96 * se_theta_hat), 3)
ci_delta


```

-   Repite el inciso anterior usando bootstrap paramétrico.

```{r}
set.seed(123)
B <- 1000  # Número de muestras bootstrap
theta_bootstrap <- numeric(B) # Inicializamos vector 

# Ciclo para generar muestras bootstrap
for (i in 1:B){
  
}

```

## Including Plots

You can also embed plots, for example:

```{r pressure, echo=FALSE}
plot(pressure)
```

Note that the `echo = FALSE` parameter was added to the code chunk to prevent printing of the R code that generated the plot.
