---
title: "Tarea 10: Bootstrap Paramétrico"
author: "Rodrigo Alan García Pérez"
date: "2024-11-12"
output: pdf_document
---

# Bootstrap paramétrico

Sean $X_1, \dots, X_n \sim N(\mu, 1)$. Sea $\theta = e^{\mu}$, simula una muestra de $n=100$ observaciones usando $\mu = 5$.

-   Usa el método delta para calcular $ee$ de $\hat{\theta}$ y crea un intervalo del 95% de confianza para $\hat{\theta}$. Pista: $ee(\hat{\mu}) = \frac{1}{\sqrt{n}}$

```{r}
# Generar la muestra 
set.seed(123)
n <- 100 
mu <- 5 
muestra <- rnorm(n, mean = mu, sd = 1)

# Estimacion de theta 
mu_hat <- mean(muestra)
theta_hat <- exp(mu_hat)

# Metodo delta 
se_mu_hat <- 1 / sqrt(n) # error estandar de mu gorro 
se_theta_hat <- theta_hat * se_mu_hat #g'(mu) * EE(mu) = Error estándar de theta_hat

# Calcular el intervalo de confianza del 95%
ci_delta <- round( c(theta_hat - 1.96 * se_theta_hat, theta_hat + 1.96 * se_theta_hat), 3)
ci_delta

```

-   Repite el inciso anterior usando bootstrap paramétrico.

```{r}
set.seed(123)
B <- 1000  # Número de muestras bootstrap
theta_bootstrap_p <- numeric(B) # Inicializamos vector 

# Ciclo para generar muestras bootstrap paramétricas
for (i in 1:B){
  muestra_bootstrap <- rnorm(n, mean = mu_hat, sd = 1)
  mu_hat_bootstrap <- mean(muestra_bootstrap)
  theta_bootstrap_p[i] <- exp(mu_hat_bootstrap)
}

# Intervalo de confianza 
ci_bootstrap_param <- quantile(theta_bootstrap_p, probs = c(0.025, 0.975))
ci_bootstrap_param
```

-   Finalmente usa bootstrap no paramétrico.

```{r}
B <- 1000  # Número de muestras bootstrap
theta_bootstrap_np <- numeric(B) # Inicializamos vector 

# Ciclo para generar muestras bootstrap no paramétricas 
for (i in 1:B){
  muestra_bootstrap <- sample(muestra, size = n, replace = TRUE) # Muestra con reemplazo de datos originales 
  mu_hat_bootstrap <- mean(muestra_bootstrap)
  theta_bootstrap_np[i] <- exp(mu_hat_bootstrap)
}

#Intervalo de confianza 
# Paso 3: Calcular el intervalo de confianza del 95% usando percentiles bootstrap
ci_bootstrap_np <- quantile(theta_bootstrap_np, probs = c(0.025, 0.975))
ci_bootstrap_np

```

-   Compara tus respuestas.

```{r message=FALSE, warning=FALSE}
library(tidyverse)

tabla_intervalos <- tibble(
  Metodo =  c("Bootstrap No Paramétrico", "Bootstrap Paramétrico", "Método Delta"),
  Limite_inferior = format(c(ci_bootstrap_np[1],
                             ci_bootstrap_param[1],
                             ci_delta[1]),
                           nsmall = 3),
  Limite_superior = format(c(ci_bootstrap_np[2],
                             ci_bootstrap_param[2],
                             ci_delta[2]), 
                           nsmall = 3)
) %>% 
  mutate( Intervalo = format(as.numeric(Limite_superior) - as.numeric(Limite_inferior), nsmall = 3))

tabla_intervalos
```

Se puede observar que de los tres métodos el método Delta es el que tiene el intervalo de confianza más amplio. Esto sugiere mayor incertidumbre en la estimación. El mejor método fue el bootstrap no paramétrico sin embargo se comporto de manera muy similar al paramétrico.

-   Realiza un histograma de replicaciones bootstrap para cada método, estas son estimaciones de la distribución de $\hat{\theta}$. El método delta también nos da una aproximación a esta distribución: $\text{Normal}(\hat{\theta}, {\hat{ee}^2})$. Compáralos con la verdadera distribución de $\hat{\theta}$ (que puedes obtener vía simulación). ¿Cuál es la aproximación más cercana a la verdadera distribución?

```{r}

# Generar valores de theta usando metodo delta  
theta_delta <- rnorm(B, mean = theta_hat, sd = se_theta_hat)

# Simulacion de theta 
theta_simulacion <- numeric(B)
for (i in 1:B){
  muestra_sim <- rnorm(n, mean = mu, sd = 1)
  mu_hat_sim <- mean(muestra_sim)
  theta_simulacion[i] <- exp(mu_hat_sim)
}

data <- data.frame(
  theta = c(theta_bootstrap_np,
            theta_bootstrap_p,
            theta_delta,
            theta_simulacion),
  metodo = factor(rep(c("Bootstrap No Paramétrico",
                        "Bootstrap Paramétrico",
                        "Método Delta",
                        "Distribución Verdadera"), 
                      each = B))
)

# Graficar histogramas para cada método
ggplot(data, aes(x = theta, fill = metodo)) +
  geom_histogram(bins = 30, alpha = 0.5, position = "identity") +
  facet_wrap(~ metodo, scales = "free") +
  labs(title = "Comparación de Distribuciones de Estimaciones de theta", 
       x = "Estimación de theta",
       y = "Frecuencia") +
  theme_minimal() + 
  theme(legend.position = "none")
```
